【裁判字號】    98,訴,1088
【裁判日期】    990331
【裁判案由】    違反毒品危害防制條例
【裁判全文】
臺灣屏東地方法院刑事判決              98年度訴字第1088號
公  訴  人  臺灣屏東地方法院檢察署檢察官
被      告  甲○○
上列被告因違反毒品危害防制條例案件，經檢察官提起公訴（98
年度毒偵字第1005號），嗣因被告就被訴事實為有罪之陳述，經
合議庭裁定由受命法官獨任適用簡式審判程序審理，本院判決如
下：
    主  文
甲○○施用第一級毒品，累犯，處有期徒刑捌月，扣案之海洛因
壹包（毒品驗後淨重零點零零捌公克，另含殘留海洛因粉末難以
完全析離之包裝袋壹個）、注射針筒壹支，均沒收銷燬之，扣案
之鏟管壹支沒收；又施用第二級毒品，累犯，處有期徒刑肆月。
應執行有期徒刑拾月，扣案之海洛因壹包（毒品驗後淨重零點零
零捌公克，另含殘留海洛因粉末難以完全析離之包裝袋壹個）、
注射針筒壹支，均沒收銷燬之，扣案之鏟管壹支沒收。
    事  實
一、甲○○曾於民國91年間，因施用毒品案件經裁定送觀察勒戒
    ，因有繼續施用之傾向，經裁定送強制戒治，嗣經裁定停止
    戒治後又遭撤銷續執行強制戒治，於93年11月17日執行完畢
    。甲○○並曾於83年間起陸續因違反麻醉藥品管理條例、肅
    清煙毒條例、竊盜等案件，陸續經法院判處有期徒刑7 月、
    3 年4 月、5 月，經假釋後旋遭撤銷假釋，所餘殘刑與另犯
    之肅清煙毒條例、違反麻醉藥品管理條例、竊盜等經法院判
    處之3 年3 月、6 月及1 年6 月徒刑接續執行，再經假釋旋
    又遭撤銷，所餘殘刑於96年3 月26日縮刑期滿執行完畢。仍
    不知悔改，明知海洛因及甲基安非他命分屬第一、二級毒品
    ，不得持有及施用，仍在前開強治戒治執行完畢釋放後5 年
    內之於98年6 月4 日下午某時，基於施用第二級毒品甲基安
    非他命之犯意，在屏東縣枋寮鄉○○村○○路81號，施用第
    二級毒品甲基安非他命1 次，另基於施用第一級毒品海洛因
    之犯意，於98年6 月6 日6 時許，仍於上開地點，以針筒注
    射方式施用第一級毒品海洛因1 次。嗣於98年6 月6 日9 時
    30分許，在上址為警查獲，扣得海洛因1 包（驗前淨重
    0.018 公克，驗後淨重0.008 公克）、使用過之注射針筒1
    支、被告所有塑膠剷管各1 支，經警採尿送驗，檢出嗎啡、
    甲基安非他命陽性反應，始悉上情。
二、案經行政院海岸巡防署海洋巡防總局第五海巡隊報告臺灣屏
    東地方法院檢察署檢察官偵查起訴。
    理  由
一、按本件被告所犯係死刑、無期徒刑、最輕本刑為3 年以上有
    期徒刑以外之罪，其於準備程序就被訴事實為有罪之陳述，
    經受命法官告知簡式審判程序之旨，並聽取其與公訴人之意
    見後，合議庭認無不得或不宜改依簡式審判程序進行之情事
    ，依刑事訴訟法第273 條之1 第1 項、第284 條之1 規定，
    裁定本件由受命法官獨任進行簡式審判程序，合先敘明。
二、上揭犯罪事實，業據被告於本院審理中坦承不諱，此外並有
    行政院海岸巡防署海洋巡防總局第五海巡隊緝獲煙毒麻醉藥
    物案涉案嫌犯姓名代碼對照表、高雄市立凱旋醫院濫用藥物
    尿液檢驗報告、同院濫用藥物成品檢驗鑑定書、扣押筆錄、
    扣押物品目錄表等在卷可稽，足認被告前揭自白與事實相符
    ，本案事證明確，被告犯行堪以認定。
三、按海洛因、甲基安非他命為毒品危害防制條例第2 條第2 項
    第1 、2 款所規定之第一、二級毒品，被告曾因施用毒品案
    件，經送觀察勒戒，因有繼續施用之傾向，經裁定送強制戒
    治，嗣經裁定停止戒治後又遭撤銷續執行強制戒治，於93年
    11月17日執行完畢，有臺灣高等法院被告前案紀錄表在卷可
    稽，其於上開觀察勒戒、強制戒治執行完畢後，5 年內再為
    本件施用第一、二級毒品犯行，自均應依法論罪科刑，核被
    告所為，係犯毒品危害防制條例第10條第1 、2 項之施用第
    一、二級毒品罪。被告本案施用第一級毒品及施用第二級毒
    品之行為，犯意各別，行為互殊，應予分論併罰。被告持有
    毒品，復進而施用，其持有毒品之低度行為，均為施用毒品
    之高度行為所吸收（毒品危害防制條例第11條規定雖已於98
    年5 月20日修正公佈現並已開始施行，惟除本案並未扣得被
    告持有超過該條例第11條第3 、4 項所定純質淨重之第一、
    二級毒品，本院當僅得依經驗法則認定被告犯本案2 件施用
    毒品之犯行時，當時所持有之毒品並未達上述條文所定之重
    量外，檢察官亦未起訴被告有犯該條例第11條第3 、4 項之
    罪，本院自毋庸為毒品危害防制條例第11條規定之新舊法比
    較），不另論罪。又被告有事實欄所列前揭犯罪前科紀錄，
    亦有前開臺灣高等法院被告前案紀錄表可參，被告受有期徒
    刑之執行完畢，五年以內故意再犯本案有期徒刑以上之2 罪
    ，均構成累犯，自均應依刑法第47條第1 項規定加重其刑。
    爰審酌被告雖於犯後即能坦承犯行，而其施用毒品行為於本
    質上係屬自我戕害行為，反社會性之程度應屬較低；惟施用
    毒品，不僅足以戕害其個人身心，且極易滋生其他犯罪，惡
    化治安甚重，嚴重損及公益，且被告前經觀察勒戒、強制戒
    治之執行助其戒除毒品，仍再為本案施用第一、二級毒品犯
    行，顯見其不思悔改，自制力亦顯不佳，及上開施用毒品行
    為均構成累犯應加重其刑，並兼衡其經濟狀況、智識程度等
    一切情狀，分別酌情量處如主文所示之刑，並依法定其應執
    行之刑如主文所示，以資懲儆。
四、另按查獲之第一、二級毒品及專供製造或施用第一、二級毒
    品之器具，不問屬於犯人與否，均沒收銷燬之，毒品危害防
    制條例第18條第1 項前段定有明文。扣案之白色粉末1 包，
    經送高雄市立凱旋醫院鑑定後，認含有海洛因成分（驗前淨
    重0.018 公克，驗後淨重0.008 公克），有該院前揭濫用藥
    物成品檢驗鑑定書在卷可稽，自應依毒品危害防制條例第18
    條第1 項前段規定宣告沒收銷燬之。另裝該毒品之包裝袋1
    個，該院雖未同時鑑定是否含有毒品海洛因成分，惟「一般
    鑑定裝袋內毒品之程式，均係以傾倒方式，將包裝袋內之毒
    品倒出、稱重、以儀器檢驗部分等，倒出時若認必要，則輔
    以刮杓刮取袋內粉末，然無論依何種方式分離，包裝袋內均
    有極微量之第一級毒品海洛因殘留」，業經法務部調查局93
    年3 月19日調科壹字第09300113060 號函釋在案，此為本院
    職務上已知之事實，足認前開包裝袋無論依何種方式分離，
    仍有極微量之第一級毒品海洛因殘留而無法析離；又以注射
    針筒裝入海洛因注射時應與包裝袋內裝入海洛因情形類似，
    亦即縱使針筒內之大多數毒品海洛因已注射進入人體，但針
    筒內應仍會有極微量海洛因殘留於針筒之管壁內而無法析離
    ，自均應整體視為查獲之第一級毒品海洛因，依法均應宣告
    沒收銷燬。至於扣案之藥鏟1 支，既係供被告所有供施用毒
    品海洛因犯罪所用之物，應依刑法第38條第1 項第2 款規定
    沒收，附此述明。
據上論斷，應依刑事訴訟法第273 條之1 第1 項、第284 條之1
、第299 條第1 項前段，毒品危害防制條例第10條第1 項、第2
項、第18條第1 項前段，刑法第11條、第47條第1 項、第38條第
1 項第2 款、第51條第5 款，判決如主文。
本案經檢察官劉昀到庭執行職務。
中    華    民    國    99    年    3     月    31    日
                  刑事第一庭    法  官  黃紀錄
以上正本證明與原本無異。
如不服本判決應於收受判決後10日內向本院提出上訴書狀，並
應敘述具體理由；其未敘述上訴理由者，應於上訴期間屆滿後
20日內向本院補提理由書（均須按他造當事人之人數附繕本）
「切勿逕送上級法院」。
中    華    民    國    99    年    3    月    31    日
                                    書記官  戴仲敏

司法院資訊處製作；財團法人民間司法改革基金會備份。
